【裁判字號】    91,苗簡,294
【裁判日期】    920225
【裁判案由】    返還不當得利
【裁判全文】
臺灣苗栗地方法院民事簡易判決  九十一年度苗簡字第二九四號
    原      告  甲○○
    被      告  乙○○
                丙○○
右當事人間請求返還不當得利事件，本院判決如左：
    主    文
被告乙○○應給付原告新台幣壹拾萬元，及自民國九十二年一月十六日起至清償日
止，按年息百分之五計算之利息。
原告其餘之訴駁回。
訴訟費用由被告乙○○負擔十分之七，餘由原告負擔。
本判決第一項於原告以新台幣肆萬肆仟元為被告乙○○供擔保後得假執行。
原告其餘假執行之聲請駁回。
    事實及理由
一、原告之聲明：
（一）被告應連帶給付原告新台幣（下同）十三萬元，及自起訴狀繕本送達翌日即民
      國九十二年一月十六日起至清償日止，按年息百分之五計算之利息。
（二）願供擔保請准宣告假執行。
二、事實摘要：
    原告起訴主張：被告等以被告乙○○欲娶媳婦而聘金不足為由，由被告乙○○出
    面向原告謊稱欲借取支票充當聘金，並詐稱待宴客完畢收取宴客禮金後，會換回
    該支票返還予原告，原告不疑有他，遂簽發票面金額十三萬元之支票（以下簡稱
    系爭支票）交付被告乙○○，詎被告乙○○收取系爭支票後即渺無音訊，迄未返
    還系爭支票，並由被告丙○○於九十年三月六日持向銀行提示遭退票後，由被告
    丙○○對原告聲請核發支付命令，適值原告遭逢家變未及異議，致該支付命令確
    定在案，並由被告丙○○持之聲請對原告財產聲請強制執行，原告財產因之受有
    損害。被告二人聯合詐騙原告，致原告受有財產之損害，爰依共同侵權行為之法
    律關係，訴請被告二人連帶給付如聲明所示。退步言之，被告乙○○向原告借取
    系爭支票迄未返還，原告亦得依借貸之法律關係，訴請被告乙○○給付系爭支票
    之票款十三萬元，及如聲明所示之遲延利息等語；被告乙○○對原告之請求逕為
    認諾；被告丙○○則以：伊係借十三萬元予被告乙○○，由被告乙○○交付系爭
    支票予伊，伊係合法取得系爭支票，且系爭支票之票款已判決確定，原告之請求
    無理由等語，資為抗辯。
三、法院之判斷：
（一）按當事人於言詞辯論時為訴訟標的之捨棄或認諾者，應本於其捨棄或認諾為該
      當事人敗訴之判決，民事訴訟法第三百八十四條定有明文。本件被告乙○○對
      於原告之請求，於言詞辯論時逕為認諾（參見本院九十二年二月十一日言詞辯
      論筆錄），則依前揭規定，自應為被告乙○○敗訴之判決。
（二）次按當事人主張有利於己之事實，就其事實負有舉證之責，民事訴訟法第二百
      七十七條定有明文。又侵權行為所發生之損害賠償請求權，以有故意或過失不
      法侵害他人權利為其成立要件，若其行為並無故意或過失，即無賠償之可言（
      最高法院五十五年台上字第一五二三號判例意旨參照）。故主張侵權行為賠償
      損害之請求權者，除須有損害之發生，及有責任原因之事實外，並以二者之間
      有相當因果關係為成立要件，故侵權行為賠償損害之訴訟，原告須先就上述要
      件為相當之證明，始能謂其請求權存在。本件原告主張被告丙○○與被告乙○
      ○共同詐騙原告簽發系爭支票，共同侵害其財產權之事實，既為被告丙○○所
      否認，則揆諸前揭說明，原告自有先就此項事實舉證之義務，原告對於被告應
      負共同侵權行為責任之故意過失事實，迄未能舉證證明，而被告丙○○所辯伊
      係借十三萬元予被告乙○○，由被告乙○○交付系爭支票予伊，伊係合法取得
      系爭支票等情，復據被告乙○○供陳在卷，則原告主張被告丙○○應負共同侵
      權行為責任之事實，自無可採。從而，原告依共同侵權行為之法律關係，訴請
      被告丙○○應連帶給付如聲明第一項所示之金額及遲延利息，於法尚屬無據，
      應予駁回。
（三）再按左列各款之判決，法院應依職權宣告假執行：一、本於被告認諾所為之判
      決。二、命履行扶養義務之判決。但以起訴前最近六個月分及訴訟中履行期已
      到者為限。三、就第四百二十七條第二項訴訟所為被告敗訴之判決。四、命清
      償票據上債務之判決。五、所命給付之金額或價額未逾一千元之判決。民事訴
      訟法第三百八十九條第一項定有明文。本件原告勝訴部分，係因被告乙○○認
      諾而為其敗訴之判決，雖原告亦有宣告假執行之聲請，仍應由本院依職權宣告
      假執行。至原告敗訴部分，其假執行之聲請已失所附麗，應併予駁回，附此敘
      明。
（四）據上論結，本件原告之訴為一部有理由，一部無理由，依民事訴訟法第四百三
      十六條第二項、第七十九條但書、第三百八十九條第一項第一款，判決如主文
      。
中      華      民      國    九十二    年      二      月    二十五    日
                                臺灣苗栗地方法院苗栗簡易庭
~B法      官  王萬金
右為正本係照原本作成。
如對本判決上訴，須於判決送達後廿日內向本院提出上訴狀。
中      華      民      國    九十二    年      二      月    二十五     日
~B法院書記官  白孝慈


司法院資訊處製作；財團法人民間司法改革基金會備份。
